【裁判字號】    89,小上,14
【裁判日期】    890817
【裁判案由】    侵權行為損害賠償
【裁判全文】
臺灣屏東地方法院民事判決  八十九年度小上字第十四號
    上  訴  人  甲○○
    被上訴人    乙○○
右當事人間請求侵權行為損害賠償事件，上訴人對於中華民國八十九年四月十一日本
院潮州簡易庭八十九年度潮小字第五三號第一審判決提起上訴，本院判決如左：
    主      文
上訴駁回。
第二審訴訟費用由上訴人負擔。
    理      由
一、按小額訴訟程序之第二審判決，有下列情形之一者，得不經言詞辯論為之：一經
    兩造同意者、二依上訴意旨足認上訴為無理由者；又第二審法院認為上訴為無理
    由者，應為駁回之判決，民事訴訟法第四百三十六條之二九、第四百三十六條之
    三二第二項準用第四百四十九條第一項定有明文。
二、本件上訴意旨略以：系爭事件發生當時並未發生任何口角或肢體衝突，而是被上
    訴人到上訴人住處，即在大門外等候，待上訴人從客廳步出門外，被上訴人即趁
    上訴人毫無防備之際，持鐵棍歐打上訴人身體，絕非因索賠發生口角而引起系爭
    事件，況刑事判決亦未認定上訴人與有過失，原判決認定上訴人就損害之發生亦
    有可咎，與有過失，顯有違誤，故認原判決所違背之法令為民法第二百十七條。
    八十八年度上易字第二一四一號刑事判決認定被上訴人係因索賠被拒，氣憤傷人
    ，原審未依職權傳訊證人調查事實真相，顯然調查證據不明確，僅據被上訴人片
    面之詞即認定上訴人與有過失。上訴人之妻造成之車禍案件，因當初調解時被上
    訴人不願私下和解，執意依司法程序處理，上訴人之妻有誠意以新臺幣一百萬理
    賠，但因被上訴人及其子故意刁難，已循司法程序處理並業經強制執行，上訴人
    自無負擔被上訴人侵權行為之賠償之理。目前上訴人之妻已因官司纏身，無心工
    作，訴訟所費不眥，已無資力清償，但仍會以分期付款方式逐年清償。又八十六
    年三月間發生豬隻口頭疫疫情，已使上訴人之養豬事業血本無歸，負債累累，只
    好改行與朋友合夥開火鍋店，但開業未及一個月，即於八十七年六月七日深夜，
    遭被上訴人三名兒子毀損店內大部分設備，導致該火鍋店倒閉，可知簡家四口以
    暴力行私人報復之實，犯案後並以車禍案件為合理藉口卸責，心態之不正，應予
    教訓，原審豈可再以上訴人所受傷勢尚輕，判決如此少之慰藉金。且被上訴人擁
    有房子，農地約一甲多，種植檳榔樹即足以維持良好之生活品質，其經濟能力較
    尚需扶養三名就學中子女之上訴人為佳，且被上訴人之子女已成家立業，盡孝於
    前，上訴人對於原判決不服，請求廢棄原判決，准為上訴人原審訴之聲明之判決
    等語。
三、按對於小額程序之第一審裁判之上訴，非以其違背法令為理由，不得為之，民事
    訴訟法第四百三十六條之二十四第二項亦有明文。所謂判決違背法令，係指判決
    不適用法規或適用不當者而言。又法院為判決時，應斟酌全辯論意旨及調查證據
    之結果，依自由心證判斷事實之真偽，亦為民事訴訟法第二百二十二條第一項所
    明定。上訴人雖認原審調查證據不明確，該判決顯違背民法第二百十七條等語。
    然查：
  (一)觀之台灣高等法院高雄分院八十八年度上易字第二一四一號判決之事實欄，亦認
    定被上訴人向上訴人就上訴人之妻吳美花開車撞死被上訴人之妻簡林樹蘭之和解
    賠償金索賠，為上訴人無理由堅拒，一時氣憤難忍，而毆打上訴人等情，顯見兩
    造間確係因前揭車禍事件才會發生系爭事件，且上訴人於原審就前揭情事未為爭
    執，故原審以因上訴人之妻吳美花開車撞死被上訴人之妻簡林樹蘭之和解賠償金
    問題發生口角而引起本事件，認上訴人就損害之發生亦有可咎，尚非無據。
  (二)又依民事訴訟法第二百八十八條之規定，法院固得依職權調查證據，然當事人之
    舉證責任，並不因之減輕。故上訴人在原審既未聲請訊問證人，自不得主張法院
    未行使此職權為判決違背法令，況原審本諸全辯論意旨及調查證據之結果，依自
    由心證認定事實，尚無違誤。再被上訴人於原審審理中抗辯原告以養豬、開小火
    鍋店為生（見被上訴人於八十九年三月六日提出之答辯狀），而上訴人對此不為
    爭執，且稱無其他主張及舉證（參八十九年度潮小字第五三號卷內八十九年三月
    二十八日言詞辯論筆錄），故原審據以審酌精神慰撫金之範圍，並無違誤。
  (三)綜上，上訴人主張原審判決違背法令一節，即非有據，自非可採，其上訴意旨指
    摘原審判決不當，求予廢棄改判，並無理由，不應准許。
四、從而，上訴意旨足認上訴顯無理由，揆諸首開規定，不經言詞辯論，予以駁回。
五、依民事訴訟法第四百三十六條之二九、第四百三十六條之三二第二項、第四百四
    十九條第一項、第四百六十三條、第七十八條，判決如主文。
中      華      民      國    八十九    年      八      月     十七     日
                                    臺灣屏東地方法院民事第一庭
~B審判長法官
~B法      官
~B法      官  沈佳宜
右為正本係照原本作成
本件判決不得上訴。
~B法院書記官  黃秀梅
中      華      民      國    八十九    年      八      月     二十八   日


司法院資訊處製作；財團法人民間司法改革基金會備份。
